【裁判字號】    99,交抗,1630
【裁判日期】    990819
【裁判案由】    違反道路交通管理處罰條例
【裁判全文】
臺灣高等法院交通事件裁定            99年度交抗字第1630號
抗  告  人
即受處分人  甲○○
上列抗告人即受處分人因違反道路交通管理處罰條例案件，不服
臺灣臺北地方法院中華民國99年7 月15日所為裁定（99年度交聲
字第1032號），提起抗告，本院裁定如下：
    主  文
抗告駁回。
    理  由
一、原裁定意旨略以：
  (一)抗告人即受處分人甲○○（簡稱抗告人）駕駛所有車號1732
    -ET 號自用小客車，於民國99年3 月7 日15時25分許，行經
    臺北市○○路復興南路口（往東慢車道）時，因未遵守道路
    交通號誌之指示而闖紅燈，經以自動採證照相儀器拍照存證
    ，由臺北市政府警察局交通分隊員警逕行製單舉發之違規事
    實，有現場採證照片2 幀在卷可稽。而依該採證照片第1 張
    所示，其上顯示之數據為「Ｒ０１4 」，且照片上清晰可辨
    當時紅燈已亮起，顯示抗告人車輛於紅燈號誌亮起後1點4秒
    時，始駛壓過停止線；另採證照片第2張顯示數據為「 Ｒ０
    ３2」、「Ｖ=42」，顯示抗告人駕駛之車輛，於號誌轉換紅
    燈經過3點2秒後，猶以時速42公里之速度繼續行駛，且車子
    已橫越該交岔路口。抗告人辯稱紅燈亮起第1.4 秒時，系爭
    車輛全車已通過停止線，車尾距停止線已達一公尺的距離，
    且第1 張採證照片中，未測得抗告人車輛行車速度等云云，
    查「微電腦闖紅燈及測速自動照相設備」感應圈係埋設於路
    面，該採證地點設有『S』 標示車輛車輪感應器，車輛必須
    在紅燈時，輾壓固定式電腦自動照相機之感應線圈，始會啟
    動相機拍照採證，據此抗告人所駕駛之1732-ET 號車輛，係
    於紅燈亮起後仍超越停止線，壓過路口『S』 標示車輛車輪
    感應線圈往前行駛，闖紅燈之違規行為極為明確，此並有臺
    北市政府警察局大安分局99年4月16日北市警安分交字第099
    31448100號函覆之說明可佐。另本案固定桿照相機係電磁線
    圈，會產生電磁反應，類似磁鐵跟金屬相吸反應，是車子前
    懸到達第二條感應線圈時，才會有速度、時間加上拍照，故
    第二張設定在1.8 秒時才會開拍第二張照片來舉證，作為認
    定是紅燈越線臨停或是闖紅燈之依據，非儀器設備本身故障
    ，才無法測得當時的行車速度。況且，車輛必須在紅燈時，
    輾壓固定式電腦自動照相機之感應線圈，始會啟動相機拍照
    採證，而車輛在綠燈時輾壓感應線圈，並不會啟動相機拍照
    採證，此乃機器正常運作下必然之理。從而，抗告人所有之
    車輛既於號誌轉換為紅燈後遭感應拍攝，顯見其在紅燈時始
    輾壓感應線圈，足徵抗告人所有之車輛有闖越紅燈之違規行
    為甚明。至該2張採證照片上之「２Ｙ３0」數據，應係指紅
    燈號誌亮起前，已有3 秒之黃燈緩衝時間，用以提醒駕駛人
    注意號誌轉換，本件抗告人駛壓停止線當時，紅燈既早已亮
    起（即黃燈號誌熄滅後，紅燈號誌亮起時間已達1 點4秒時）
    ，表示已不得超越停止線或進入路口，本件違規事證明確，
    原處分機關所為裁罰，洵屬有據。
  (二)又按圓形黃燈用以警告車輛駕駛人及行人，表示紅色燈號即
    將顯示，屆時將失去通行路權，在行車速限為每小時50公里
    以下之路段，應顯示3 秒，另車輛面對圓形紅燈表示禁止通
    行，不得超越停止線或進入路口，再設於有號誌之交岔路口
    、白色、寬30至40公分、依遵行方向之路面寬度劃設之白色
    橫向標線，為停止線，用以指示行駛車輛遇行車管制號誌中
    紅燈亮起或箭頭綠燈熄滅時停止之界限，道路交通標誌標線
    號誌設置規則第206 條第1 項第4 款、第5 款、第170 條第
    1 項、第2 項定有明文，另汽車行駛至交岔路口，其行進、
    轉彎應遵守燈光號誌或交通指揮人員之指揮，道路交通安全
    規則第102 條第1 項第1 款定有明文，是依上述規定可知，
    當行車管制號誌中圓形黃燈亮起時，尚未進入交岔路口之車
    輛及行人應儘可能不超越停止線或進入路口，於圓形紅燈亮
    起時，更不得超越停止線或進入路口，否則即屬行經有燈光
    號誌管制之交岔路口闖紅燈之違規行為。抗告人辯稱係因前
    方車道上有車輛疑似擦撞，違規臨停溝通協調中，且後方並
    無擺放警告標誌，遇此緊急臨時事件時，在判斷是否通過該
    路口時，增添不必要的變數等云云，然從現場照片中清楚可
    見抗告人所稱前方擦撞2 部車輛，係緊靠該路口對面前方右
    側之人行道旁停放，並非該路口中央，且距離抗告人所駕駛
    之車輛，至少相距40公尺之遙，抗告人仍持前詞所辯，應屬
    卸責之詞，並不足採。綜上所述，抗告人確有於上開時地，
    行經有燈光號誌管制之交岔路口闖紅燈之違規行為，原處分
    機關因而依道路交通管理處罰條例第53條第1項、第63條第1
    項第3款（原處分漏載第3款），違反道路交通管理事件統一
    裁罰基準表之規定，裁處抗告人罰鍰新臺幣（下同） 2,700
    元，並記違規點數3 點，核無違法失當之處，因而駁回抗告
    人異議之聲明。
二、抗告意旨略以：
  (一)採證照片僅可證明抗告人駕駛之車輛1732-ET ，在紅燈亮起
    後第1.4 秒時，壓過路口「S 」感應線圈，並無具體證據可
    證該車輛在紅燈亮起時，闖越停止線。原裁定所謂微電腦闖
    紅燈及測速自動照相設備感應圈之作動方式與實際地點不盡
    相同，蓋因「S 」感應線圈並非橫跨停止線二側，故紅燈亮
    起時，車輛固然輾壓感應線圈，但不能直接論斷車輛在紅燈
    亮起時，由停止線這端（未進入路口側）越過停止線至另一
    端（路口內），採證照片只能說明車子處在停止線的另一端
    （路口內），無法證明在該採證照片前的1.4 秒，也就是紅
    燈初亮起時，車子是否處在停止線的這端（未進入路口側）
    。
  (二)原裁定以本案固定桿照相機係電磁線圈，會產生電磁反應，
    類似磁鐵跟金屬相吸反應，是車子前懸到達第二絛感應線圈
    時，才會有速度，時間加上拍照，作為認定是紅燈越線臨停
    或是闖紅燈之依據。依此說明，比照第一張舉證照片中，車
    輛前懸早己過了第二絛感應線圈，所以才沒有速度？該儀器
    的拍照方式顯然有「邊界值問題」的設計盲點，處分機關應
    就該儀器的特性，來判斷照片中的車輛是否違規。原裁定一
    直重複說明抗告人的車輛在紅燈亮起時輾壓感應線圈，但道
    路交通管理處罰條例第53條規定中的「闖紅燈」，應是指在
    紅燈亮起時闖越「停止線」，而非「S」標誌。
  (三)該路口擦撞之車輛與抗告人的車輛相距不到40公尺，並非原
    裁定指稱有40公尺之遙，若以google map衛星圖來測量，只
    有36公尺不到，且該地點並無路肩，事故車停放的地點為抗
    告人車輛行駛的車道，佔據正常車道約一半的空間。依道路
    交通事故處理辦法第3 條及第4 條規定：事故地點在車道或
    路肩者，應在適當距離處豎立車輛故障標誌或其他明顯警告
    設施，最高速限五十公里以下之路段：於事故地點後方三十
    公尺處。事發當時，事故地點後方三十公尺處確無明顯警告
    設施云云，並提出該路口之google map衛星地圖為證。
三、按汽車駕駛人，行經有燈光號誌管制之交岔路口闖紅燈，處
    1,800 元以上5,400 元以下罰鍰，又汽車駕駛人，有違反道
    路交通管理處罰條例第53條情形者，除依原條款處罰鍰外，
    並予記違規點數3 點。再汽車駕駛人之行為，經以科學儀器
    取得證據資料證明其行為違規，當場不能或不宜攔截製單舉
    發者，得逕行舉發，道路交通管理處罰條例第53條第1 項、
    第63條第1 項第3 款、第7 條之2 第1 項第7 款，分別定有
    明文。
四、經查：
  (一)抗告人於前揭時、地駕駛車號1732 -ET號自用小客車，行經
    設有燈光號誌管制之辛亥路復興南路口（往東慢車道）時，
    因未遵守道路交通號誌之指示而闖紅燈，經以自動採證照相
    儀器拍照存證，由臺北市政府警察局交通分隊員警逕行製單
    舉發之違規事實，有現場採證照片2 幀、臺北市政府警察局
    北市警交大字第A00000000 號舉發違反道路交通管理事件通
    知單、臺北市交通事件裁決所北市裁罰字第裁22-A00000000
    號違反道路交通管理事件裁決書、臺北市政府警察局大安分
    局99年4月16日北市警安分交字第09931448100號函在卷可稽
    （參原審卷第6頁、第7頁、第9頁）。
  (二)又「1732-ET 號車違規時段確無交通事故發生」、「微電腦
    闖紅燈及測速自動照相設備」感應圈係埋設於路面，該採證
    地點設有『S 』標示車輛車輪感應器，車輛必須在紅燈時，
    輾壓固定式電腦自動照相機之感應線圈，始會啟動相機拍照
    採證，據此1732-ET 號車於紅燈亮起後超越停止線壓過路口
    感應線圈往前行駛，闖紅燈之違規行為，至為明確」一節，
    業經上開臺北市政府警察局大安分局函覆說明在案。又本案
    固定桿照相機係電磁線圈，會產生電磁反應，類似磁鐵跟金
    屬相吸反應，是車子前懸到達第二條感應線圈時，才會有速
    度、時間加上拍照，故第二張設定在1.8 秒時才會開拍第二
    張照片來舉證，作為認定是紅燈越線臨停或是闖紅燈之依據
    ，非儀器設備本身故障，才無法測得當時的行車速度；況車
    輛必須在紅燈時，輾壓固定式電腦自動照相機感應線圈，始
    會啟動相機拍照採證，而車輛在綠燈時輾壓感應線圈，並不
    會啟動相機拍照採證，此乃機器正常運作下必然之理，而依
    現場2 幀採證照片，顯示抗告人車輛於紅燈號誌亮起後1.4
    秒時，始駛壓過停止線，於號誌轉換紅燈經過3.2 秒後，猶
    以時速42公里之速度繼續行駛，且車子已橫越該交岔路口，
    從而，抗告人所有之車輛既於號誌轉換為紅燈後遭感應拍攝
    ，顯見其在紅燈時始輾壓感應線圈，足徵抗告人所有之車輛
    有闖越紅燈之違規行為甚明；且按圓形黃燈用以警告車輛駕
    駛人及行人，表示紅色燈號即將顯示，屆時將失去通行路權
    ，另車輛面對圓形紅燈表示禁止通行，不得超越停止線或進
    入路口，道路交通標誌標線號誌設置規則第206 條第1項第4
    款、第5 款定有明文，依上述規定可知，當行車管制號誌中
    圓形黃燈亮起時，尚未進入交岔路口之車輛及行人應儘可能
    不超越停止線「或進入路口」，於圓形紅燈亮起時，更不得
    超越停止線「或進入路口」，否則即屬行經有燈光號誌管制
    之交岔路口闖紅燈之違規行為等情，亦經原裁定於理由欄內
    說明綦詳。綜上所述，抗告人確有於上開時、地，行經有燈
    光號誌管制之交岔路口闖紅燈之違規行為，原審認原處分機
    關依據道路交通管理處罰條例第53條第1項、第63條第1項第
    3 款，違反道路交通管理事件統一裁罰基準表之規定，裁處
    抗告人罰鍰2,700元，並記違規點數3點，而駁回抗告人異議
    之聲明，經核並無違誤。抗告人之抗告意旨以該採證照片僅
    能證明該車輛於紅燈亮起後第1.4秒時，壓過路口「S」感應
    線圈，無法證明該車輛在紅燈亮起時，闖越停止線；該儀器
    拍照方式有「邊界值問題」的設計盲點，道路交通管理處罰
    條例第53條規定之「闖紅燈」，應指在紅燈亮起時闖越「停
    止線」，而非「S」 標誌；事發當時，該路口擦撞之車輛後
    方30公尺處無明顯警告設施云云，要係重執陳詞，反覆爭執
    ，所為抗告，無法推翻原裁定之適法性，其抗告為無理由，
    應予駁回。
五、據上論結，應依道路交通案件處理辦法第26條，刑事訴訟法
    第412 條，裁定如主文。
中    華    民    國    99    年    8     月    19    日
                  刑事第十九庭  審判長法  官 鄧振球
                                      法  官 彭幸鳴
                                      法  官 潘翠雪
以上正本證明與原本無異。
不得再抗告。
                                      書記官 朱家賢
中    華    民    國    99    年    8     月    24    日

司法院資訊處製作；財團法人民間司法改革基金會備份。
